臺灣高等法院刑事判決
110年度上易字第539號
上  訴  人  
即  被  告  陳思維



選任辯護人  蔡孝謙律師（法扶律師）
上列上訴人即被告因竊盜案件，不服臺灣臺北地方法院109年度
審易字第1020號，中華民國109年12月10日第一審判決（起訴案
號：臺灣臺北地方檢察署109年度偵字第8884號），提起上訴，
本院判決如下：
    主  文
上訴駁回。
    事  實
一、陳思維前與游馥榕（原名游玟甯）原為男女朋友，於民國10
    9年3月5日下午9時50分許，在陳思維位於臺北市○○區○○○路0
    段000號住處一樓中庭花圃旁，陳思維見游馥榕之皮夾掉落
    ，竟意圖為自己不法之所有，趁拾起並背對游馥榕時，將皮
    夾中現金新臺幣（下同）6千元抽出而竊取得手，再將皮夾
    交還游馥榕。游馥榕取回皮夾時，立刻發覺原放置於皮夾內
    之現金6千元遺失，質問陳思維未果，遂報警處理。嗣警到
    場與游馥榕一同在該處花圃縫隙中找回上開5千元，始查悉
    上情。
二、案經游馥榕訴由臺北市政府警察局信義分局報告臺灣臺北地
    方檢察署檢察官偵查起訴。
    理  由
壹、證據能力部分：
    檢察官及上訴人即被告陳思維（下稱被告）對於本院作為得
    心證依據之被告以外之人於審判外陳述，均全部同意作為證
    據，本院審酌各項證據作成時之狀況，認為並無不可信或不
    適當之情事，依刑事訴訟法第159條之5第1項規定，均有證
    據能力。至其餘非供述證據，本院查無有何違反法定程序取
    得之情形，應認俱有證據能力。
貳、實體部分：
一、訊據被告固坦承有於上開時、地撿起告訴人之皮夾還給告訴
    人之事實，惟否認有竊盜犯行，辯稱：我不知為何皮夾內有
    金錢短少等語。辯護人則辯護稱：告訴人指訴被告無論從金
    額數量上，係5千元或是6千元，前後供詞不一致，且在其皮
    夾遺失找回之過程，亦有所不同，例如告訴人稱其向被告表
    示皮夾不見之後，被告將皮夾返還，惟據證人員警之證述，
    稱告訴人當下向其表示那個皮夾係被告從她身上搶走，其事
    實過程有出入，又告訴人自稱在花圃中尋得之五千元，無從
    證明是其所遺失，且從告訴人當日提領之銀行交易明細，無
    從確認告訴人提領時間為何，是否真能證明告訴人所稱提領
    不久後，該財物即遺失，進而可認定是被告所為，復依告訴
    人於109年11月26日所庭呈之影片，皆可證明被告當時眼鏡
    遺落，係在尋找眼鏡，難以就此認定被告將告訴人所稱遺失
    之財物藏匿於花圃，本案就算成立犯罪，亦僅成立侵占遺失
    物罪，而非竊盜罪等語。經查：
　㈠被告於109年3月5日下午9時50分許，在臺北市○○區○○○路0段0
    00號住處一樓中庭與告訴人發生爭執並拉扯，致告訴人之皮
    夾掉在地上，經被告撿拾後返還予告訴人，告訴人旋即發現
    皮夾內金錢有短少，並於被告蹲地摸索之花圃處發現5千元
    鈔票等情，業經被告警詢及偵查供述在卷，於原審及本院審
    理時亦不否認上情，且告訴人於偵查中及原審審理時亦供述
    明確、證人即在場處理報案警員洪郁雯、黃祥瑋於原審審理
    時結證無訛（見審易卷第130至149頁），並有處理報案警員
    之現場密錄器拍攝光碟一片及原審勘驗筆錄（見審易卷第10
    3頁）、告訴人提出之現場手機錄影拍攝光碟1及原審勘驗筆
    錄（見審易卷第166頁）、告訴人於109年3月5日提領現金5
    千元之中國信託銀行存款交易明細（見審易卷第177頁），
    可證本案告訴人於上開時、地發現被告返還其所掉落皮夾內
    當日提領之金額短少之事實，首堪認定。
　㈡證人即告訴人游馥榕於原審審理中證述：「因為我們當時要
    上去被告家中拿我自己的東西，我沒有發現我的錢包已經掉
    在花圃附近的地上，距離管理室比較近的地上，我事實上沒
    有看到我錢包，只有看到被告站在那邊，我就向被告說『我
    的皮夾不見了』。」、「我那時已經離開花圃有相當的距離
    ，準備要上樓了，才發現被告沒有跟過來，並在這個時候發
    現我的皮夾不見了。」、「我回頭發現被告距離我很遠的時
    候，我就走過去，看一下我的包包，發現皮夾不見，我就跟
    被告講，被告剛好就拿皮夾給我。」、「因為被告背對著我
    ，我說被告竊取是我的推測，但是只有被告摸到我的錢包，
    且當下旁邊都沒有路人。」等語，堪認告訴人發現其皮夾不
    見之前後期間，被告及告訴人均未發現自花圃到管理室間之
    附近區域有被告及告訴人以外之人。又被告及告訴人於爭執
    並拉扯後論及分手，告訴人要上樓至被告住處取回告訴人自
    己所屬物品時，被告並未跟隨告訴人到樓上，反而滯留在距
    離告訴人有段距離之花圃處，於此期間被告撿拾告訴人所遺
    落皮夾，同時背對著正向樓上被告住所前進之告訴人，嗣經
    告訴人發現被告遲未尾隨同行及驚覺其皮夾不見後，始轉身
    看見被告背對著告訴人佇立於一段距離遠處之花圃沒有跟過
    來，告訴人走過去對被告說「我的皮夾不見了」，被告始轉
    身面對告訴人、把告訴人皮夾拿給告訴人，告訴人收受皮夾
    立即發現裡面6千元不見，進而向被告索取時，對被告稱「
    你偷我錢，偷6千，你剛說你不見1千，我現在6千塊在皮夾
    ，你口袋給我翻。」被告回以「翻什麼啦。」告訴人再稱「
    翻，要不要翻啦，我皮夾掉了我是讓你拿的是不是」等語，
    亦有原審109年11月26日勘驗筆錄為證（見審易卷第166頁）
    。而被告遭告訴人指控偷錢時並未否認，僅回以「翻什麼啦
    」拒絕告訴人檢視其身上物品，並離開現場逕自上樓返回住
    處。觀諸上開被告、告訴人陳述本案發生之過程，自雙方拉
    扯、告訴人皮夾掉落，被告撿拾皮夾至返還皮夾予告訴人前
    之時間內、皮夾未曾經手被告以外之人，足認甫經提領放置
    於皮夾內之現金係於被告持有狀態中遭竊。復經原審當庭勘
    驗告訴人以手機錄影事發當時之光碟影像，顯示告訴人於發
    現現金遭竊第一時間旋即向被告索討失物之急切態度，及被
    告於遭指控偷錢時未予否認，僅回以「翻什麼啦」拒絕告訴
    人搜身，並離開現場逕自上樓返回住處等情，難認告訴人有
    誣陷被告之情形。
　㈢受理告訴人報案之警員洪郁雯、黃祥瑋赴至現場，陪同告訴
    人於師大儒居社區花圃旁尋找出塞藏於縫隙處之5千元等情
    ，有原審109年10月19日勘驗警員密錄器光碟筆錄「00：01
    ：14-00：01：18：告訴人游馥榕用左手從花盆及牆壁間拿
    出本案系爭5千元，且該5千元是折起來，握在告訴人手中，
    事後其中壹張錢被風吹走，警察幫忙撿起交給告訴人」為憑
    （見審易卷第103頁）。核諸警員洪郁雯協助告訴人於花圃
    旁找出塞藏於縫隙處之5千元鈔票之數額，適與告訴人當日
    甫提領放置於皮夾之款項數額相符，依社會一般經驗之常理
    判斷，應係告訴人皮夾內之現金遭人掏出皮夾後，再塞藏於
    社區花圃旁縫隙處。　　
　㈣被告雖辯稱：雙方因發生爭執並拉扯，導致被告之眼鏡遭告
    訴人撥掉，所以被告才會蹲在花圃附近地上摸索尋找眼鏡，
    不能就此即認定被告將告訴人所稱遺失之財物藏匿於花圃等
    語。承上所述，皮夾內之現金係於被告之持有狀態中遭竊，
    於此期間被告蹲在花圃附近地上來回摸索尋找眼鏡，適逢於
    被告離開現場後，經警員洪郁雯協助告訴人於花圃旁找出塞
    藏於縫隙處之5千元鈔票，依本案事實所呈現之客觀證據交
    互比對之推論，則被告返還皮夾予告訴人前後期間，仍蹲在
    花圃附近地上摸索尋找眼鏡，係藉此適當時機得以藏匿竊得
    贓款，至有可能，縱被告同意警員搜身，也開啟錢包讓警員
    檢視，而未有所獲（見審易卷第133頁），尚難僅以未自被
    告身上查獲贓款遽認被告無涉竊盜犯行。
　㈤又被告辯稱：告訴人指訴被告無論從金額數量上，係5千元或
    是6千元，前後供詞不一致等語，告訴人於偵查中固就遭竊
    金額數量究竟係5千元或是6千元有供詞不一之情事，然告訴
    人已於原審審理時陳明「是我問被告有沒有看到我的皮夾，
    我正要走回去找，被告才轉身拿給我，打開皮夾之後，我就
    發現6千元不見，我之前在調解的時候講是6千元，但是做筆
    錄的時候，警察跟我說寫整數，所以才寫5千元，我很確定6
    千元是因為我才剛去便利商店領完錢。」、「因為我錢包裡
    只剩1千元，我平常的習慣是錢包放1萬元，我當天卡只剩5
    千元，所以我除了皮夾裡面的1千元，加上我領的5千元，總
    共是6千元。」等語（見審易卷第101、107頁），佐以兩造
    於原審達成和解由被告賠付告訴人1千元，並清償完畢，有
    原審109年6月15日109年度審附民移調字第643號調解筆錄可
    按，加上案發現場尋回5千元，堪認告訴人遭竊之金額應為6
    千元，被告此節所辯，亦非可採。
　㈥辯護人雖辯護稱：本案如成立犯罪，依客觀事實，告訴人之
    皮夾掉落，係由被告拾獲，故其至多成立侵占遺失物罪，而
    非竊盜罪等語。然衡諸常情，本案皮夾為告訴人所有，被告
    並於告訴人詢問之時取出返還告訴人，顯然知悉本案皮夾為
    告訴人所有，並非遺失物甚明。而告訴人與被告原係男女朋
    友，彼時因口角爭執論及分手，告訴人因此欲上樓至被告住
    處取回自己所屬物品，已如前述，顯見被告住處乃告訴人與
    被告經常共同進出之場所。而告訴人之皮夾掉落地點亦係在
    與被告爭執之住處一樓中庭花園，且爭執前後別無其他人經
    過，可合理認定彼時空間為告訴人實力支配其皮夾之範圍內
    。綜整上情以觀，本案皮夾於前揭時、地仍為告訴人執持占
    有中，並不因告訴人當時一時未予尋獲即可謂本案皮夾脫離
    其實力支配，被告在此情況下拿取本案告訴人之皮夾並從中
    拿取金錢之舉，乃破壞告訴人之持有狀態，並建立自己新的
    持有關係，當屬乘人不知而取之竊盜行為無誤，是辯護人前
    開辯護意旨，洵無足取。
　㈦綜上所述，被告於109年3月5日下午9時50分許，在臺北市○○
    區○○○路0段000號住處一樓中庭花圃旁與告訴人發生爭執，
    被告見告訴人之皮夾掉落，意圖為自己不法之所有，趁其拾
    起背對告訴人時，將皮夾中現金六千元抽出而竊取得手，再
    將皮夾交還告訴人等情，事證明確，被告犯行足堪認定，應
    依法論科。
二、論罪：
    核被告所為，係犯刑法第320條第1項之竊盜罪。
叁、駁回上訴之理由：
　　原審本於同上見解，認為被告罪證明確，適用刑法第320條
    第1項，刑法施行法第1條之1第1項之規定，並審酌被告竊取
    告訴人財產，造成告訴人財產上損害，雖未坦認犯行，惟其
    中五千元業經警員協助尋獲而歸還告訴人持有，餘一千元經
    被告於原審審理時與告訴人達成和解並已履行，兼衡被告犯
    罪動機、手段、所生危害、智識程度等一切情狀，暨公訴人
    求處之刑，量處罰金2萬元，並諭知易服勞役之折算標準。
    復就沒收部分說明：本案告訴人遭竊之6千元雖未扣案，惟
    其中5千元業經警員洪郁雯協助於花圃縫隙處尋獲而歸還告
    訴人持有，餘1千元經被告於原審審理時與告訴人達成和解
    ，如再予沒收，有過苛之虞，依刑法第38條之2第2項規定不
    予宣告沒收。核原審之認事用法及沒收之認定，均無不合，
    量刑亦稱妥適。被告上訴意旨，猶執陳詞否認犯行，指摘原
    審，認無理由，應予駁回。
據上論斷，應依刑事訴訟法第368條，判決如主文。
本案經檢察官郭昭吟提起公訴，檢察官林宏松到庭執行職務。
中　　華　　民　　國　　110 　年　　4 　　月　　29　　日
                  刑事第二十一庭審判長法　官  許宗和
                                      法　官  章曉文
                                      法　官  黃玉婷
以上正本證明與原本無異。
不得上訴。
                                      書記官  傅國軒
中　　華　　民　　國　　110 　年　　4 　　月　　30　　日
附錄：本案論罪科刑法條全文
中華民國刑法第320條（普通竊盜罪、竊佔罪）
意圖為自己或第三人不法之所有，而竊取他人之動產者，為竊盜
罪，處五年以下有期徒刑、拘役或五十萬元以下罰金。意圖為自
己或第三人不法之利益，而竊佔他人之不動產者，依前項之規定
處斷。
前二項之未遂犯罰之。